臺灣臺北地方法院刑事判決　　　　　　　94年度易字第1216號
公　訴　人　臺灣臺北地方法院檢察署檢察官
被　　　告　甲○○
選任辯護人　蔡育霖律師
被　　　告　戊○○
上列被告等因詐欺案件，經檢察官提起公訴（九十四年度偵字第
一一０四六號），本院判決如下：
    主  文
甲○○、戊○○共同意圖為自己不法之所有，以詐術使人將本人
之物交付，未遂，甲○○處有期徒刑貳月，戊○○處有期徒刑陸
月，如易科罰金，均以參佰元折算壹日。
    事  實
一、甲○○與戊○○分別為長豐報關行有限公司臺北分公司（下
 　 稱長豐報關行）進口部科長及業務兼客服部經理，二人明知
    德門國際有限公司（下稱德門公司）負責人丙○○不知如何
    申辦海外物品進口事宜，且自大陸地區所進口之四十九件物
    品，急於民國九十四年一月三日開幕時使用，竟基於意圖為
    自己不法所有之共同犯意聯絡，因丙○○委由戊○○向財政
    部基隆關稅局五堵分局申請德門公司進口四十九件藝術品（
    進口報單號碼：AW/93/6856/0166號）之申報不明，關稅局
    要求查驗貨物及變更適用稅則，長豐報關行基隆分公司負責
    進口報關部之聯繫人員乙○○乃將上情告知甲○○，由甲○○向客戶即丙○○回報與確認，甲○○遂先告訴戊○○有關
    前開進口通關之問題，其二人乃利用此機會，接續由甲○○
    於九十三年十二月三十一日下午一時十二分許，以電話向丙○○謊稱：德門公司所進口貨品，多項申報不符，全部貨物
    會遭海關沒入及處罰全部物品三至五倍的罰鍰，為免貨物遭
    沒收及罰鍰，可支付新臺幣（下同）二萬元給海關人員，以
    提早放行等語，使丙○○誤信可以以此方式使貨物進口，遂
    又與甲○○討價還價後同意將金額降為一萬八千元，嗣丙○○陷於錯誤答應支付一萬八千元後，因甲○○又告知適用稅
    則不同，需另繳納百分之十之關稅，丙○○乃察覺有異，藉
    詞不付款，並多次以電話與戊○○聯繫討價還價；迄九十四
    年一月三日上午，戊○○又接續致電丙○○佯稱：五千五百
    元就是包括驗貨與放行的，... 如果不願意，就把東西退回
    原點，並罰貨價二倍，... 錢必須透過伊給海關才可以，..
    . 一般是八千元到一萬元等語，丙○○不為所動，並於同日
    下午前往基隆關稅局政風室向該政風室主任于建國檢舉，于
    建國於查證後又報請法務部調查局航業海員調查處調查後始
    查悉上情，甲○○、戊○○詐騙終未得逞。
二、案經法務部調查局航業海員調查處移送臺灣臺北地方法院檢
    察署檢察官偵查起訴。
    理  由
一、訊據被告甲○○對於與被告戊○○共同以上開方式向丙○○
    詐欺未得逞之犯行，均坦承不諱；被告戊○○雖不否認受丙○○委託為其辦理進口事宜，與因進口物品有重行查驗之問
    題而與丙○○聯繫，並要求丙○○給付二萬元之語，惟矢口
    否認有何詐欺取財未遂之犯行，先辯稱：是公司員工乙○○
    、丁○○及甲○○告知必須以二萬元向海關疏通，才會要丙○○拿出二萬元，以便向海關行賄云云，後又改辯以：二萬
    元是丙○○委託辦理進口事宜所應付之營業稅、倉租、卡車
    費云云。
二、經查：
  (一)證人丙○○因其擔任負責人之德門公司展覽需要而委託長豐
    報關行業務部兼客服部經理戊○○代為辦理自大陸地區進口
    事宜，其後因所進口物品中有部分申報不明，必須由貨主提
    出型錄或查驗貨物確定，經財政部基隆關稅局五堵分局承辦
    人員陳鴻儀告知長豐報關行基隆分公司員工乙○○轉由長豐
    報關行臺北總公司進口部科長甲○○告知丙○○確認是否提
    出型錄或查驗貨物，嗣因丙○○未提出型錄，海關人員乃於
    九十三年十二月三十一日上午進行查驗貨物，並確認該進口
    報單並不適用00000000000稅則號別，而應適用
    00000000000稅則號別，亦即進口稅率由免課稅
    更改為課百分之十之稅率，並轉由五堵分局柯克明承辦，同
    時告知乙○○轉知甲○○以告知丙○○，嗣於九十四年一月
    三日乙○○接獲甲○○告知丙○○同意上開課稅後，即行通
    知長豐報關行在海關之人員丁○○以通知海關人員辦理核發
    稅單放行貨物等情，分別據證人丙○○、乙○○、丁○○、
    陳鴻儀、柯克明於調查局中陳述屬實，證人乙○○、丁○○
    並於本院審理中到庭證述在卷（見本院九十四年十一月九日
    審判筆錄第三至八、十一至十三頁），並有進口報單通關流
    程查詢、進口報單等可稽（見調查局卷第三八至四十頁），
    被告甲○○、戊○○對此程序亦均無意見，堪信為真。
  (二)又丙○○於九十三年十二月三十一日接獲被告甲○○告知所
    進口物品因申報不明以致還無法進口同時，被告甲○○並告
    以德門公司所進口貨品，多項申報不符，全部貨物會遭海關
    沒入及處罰全部物品三至五倍的罰鍰，為免貨物遭沒收及罰
    鍰，可支付二萬元給海關人員，以提早放行等語，丙○○與
    甲○○討價還價後同意將金額降為一萬八千元，丙○○原先
    答應支付一萬八千元，後因甲○○又告知適用稅則不同，需
    另繳納百分之十之稅，丙○○乃察覺有異，藉詞不付款，並
    多次以電話與戊○○聯繫討價還價；九十四年一月三日上午
    ，戊○○又致電丙○○佯稱：五千五百元就是包括驗貨與放
    行的，... 如果不願意，就把東西退回原點，並罰貨價二倍
    ，... 錢必須透過伊給海關才可以，... 一般是八千元到一
    萬元等語等情，亦據證人丙○○於調查局詢問及偵查中證述
    綦詳（見調查局卷第四至七頁、偵查卷第十三至十七頁），
    且證人丙○○因察覺有異，乃於同日下午前往基隆關稅局政
    風室向該政風室主任于建國檢舉，並於于建國之辦公室內與
    被告甲○○、戊○○聯繫，亦據證人丙○○、于建國於偵查
    中證述在卷（見偵查卷第十三至十七、二三至二六頁），並
    有證人丙○○自行錄製其與被告甲○○、戊○○上開電話對
    話之錄音光碟、譯文及通聯紀錄可參（見調查局卷第四三至
    五十、五七、五九頁），並經本院勘驗核對無誤，亦有本院
    九十四年九月二十六日勘驗筆錄足佐，被告甲○○、戊○○
    對於此錄音光碟、譯文及勘驗筆錄復均無意見，並坦承為其
    對話內容（見本院九十四年十月十一日準備程序筆錄第一頁
    、審判筆錄第二一、二二頁），是被告甲○○、戊○○在與
    證人丙○○接洽過程中，確曾經向證人丙○○表明必須以二
    萬元之款項向海關人員疏通，俾便貨物早日放行，且不會遭
    罰鍰。
  (三)被告戊○○原辯稱：需要二萬元向海關賄賂之事是乙○○、
    丁○○、甲○○告知云云（見本院九十四年九月十四日準備
    程序筆錄第三頁），惟此業經證人乙○○、丁○○於本院審
    理中堅詞否認，證人即經分離調查證據程序改以證正人身分
    具結作證之被告甲○○於本院審理中亦證述：乙○○通知要
    更改稅率、貨名不符時並無提及海關需要錢疏通之事，因為
    丙○○是戊○○的客戶，所以有先打電話告訴戊○○，戊○○要伊向丙○○說需要二萬元交際費，因為丙○○不同意，
    又打電話問戊○○，戊○○要伊降低金額，丙○○還是不同
    意，就將案子交給戊○○，電話中向丙○○所說的「溝通」
    是自己編出來的，因為戊○○說要收二萬元，伊知道這是不
    應該收的錢，所以就自己編等語（見本院審判筆錄第九、十
    四、十七、十八、二三頁），被告戊○○上開辯詞，已非可
    採，益證被告二人向證人丙○○訛稱需以二萬元俾便通關放
    行之詐術行為顯有犯意聯絡及行為分擔。
  (四)被告戊○○於證人乙○○、丁○○、甲○○否認伊上揭辯詞
    之後，旋又改稱：因為甲○○說現場有鏡子要罰四千元，二
    萬元是四千元加上營業稅、關稅等等，所以才要向丙○○收
    二萬元云云（見本院審判筆錄第十九、二十頁），惟此亦經
    證人甲○○所否認（見本院審判筆錄第二十頁）；況依據被
    告戊○○所不否認之電話譯文內容，伊在金額降到五千五百
    元後，並向證人丙○○稱：「五千五百元就是下面驗貨跟上
    面放行，... （丙○○：如果我們私底下給他錢，賄賂他的
    話，那他就不改我們的產品名稱，這樣子就不會跟我們沒收
    ，你是不是這樣的意思？）對對... （丙○○：那會怎麼樣
    ？這樣子會有什麼結果？）就罰那個貨價二倍... （丙○○
    ：那這個樣子我錢要怎麼給海關？）你透過我們轉給他...
    （丙○○：因為我想要直接給他們？）那這個樣子我不跟你
    做這件... 」等語（見調查局卷第四六、四七頁），依常情
    ，若此二萬元是必須支出之費用，豈有因客戶不願意付費而
    一再降價，且降到五千五百元之低價之理？且客戶是否願意
    支付相關必須費用與海關是否科處罰鍰顯然無任何關連性。
    被告戊○○甚至要求丙○○款項必須透過伊轉給海關人員，
    不可由丙○○直接交給海關人員，更證被告戊○○明知並無
    海關人員要求收賄之事，亦無包含罰鍰、營業稅及關稅總計
    二萬元之情事，被告戊○○前開辯解，實屬卸責之詞，不足
    採信。
  (五)被告戊○○雖請求聲請傳喚證人丙○○到庭作證其進口貨物
    中是否有鏡子一事，惟被告戊○○既不否認與證人丙○○於
    電話中有如上之對話，則本件爭執之點乃在被告戊○○何以
    對證人丙○○為上開言論，究係為行賄？請求必要費用？亦
    或詐騙？尚與貨物內容無關，況此部分業經本院認定如上，
    被告戊○○上開聲請調查之證據與待證事實無重要關係，且
    待證事實已臻明瞭無再調查之必要，爰依刑事訴訟法第一百
    六十三條之二第二款、第三款規定駁回之。
  (六)綜上所述，已足佐被告甲○○出於任意性之自白與事實相符
    ，復可證被告戊○○之辯解並非可採。本件事證明確，被告
    二人犯行已堪認定，均應依法論科。
三、被告二人雖已著手詐欺行為之實施，惟未生取得財物之結果
    ，其等犯罪尚屬未遂，是核其二人所為均係犯刑法第三百三
    十九條第三項、第一項詐欺取財未遂罪，被告二人就上開犯
    行具有犯意聯絡及行為分擔，為共同正犯；其等雖已著手詐
    欺行為之實施，惟未生取得財物之結果，犯罪尚屬未遂，爰
    均依刑法第二十六條前段之規定，按既遂犯之刑度減輕其刑
    ；被告二人先後多次撥打電話給丙○○，乃係基於一詐欺取
    財之接續犯意，併此敘明。爰審酌被告二人前均未曾因犯罪
    經判決執行，有臺灣高等法院被告前案紀錄表可稽，均素行
    尚可，且擬欲詐欺之金額僅二萬元，並非鉅額，且未生既遂
    之結果，被告甲○○犯罪後坦承犯行，已有悔意，且於本案
    中所居之角色係聽從被告戊○○之詞，惟被告戊○○不僅要
    求被告甲○○向丙○○訛騙，且犯罪後未能坦承犯行，毫無
    悔意，又以行賄之名行詐騙之實，與其二人犯罪之動機、手
    段、目的等一切情狀，分別量處如主文所示之刑，並均諭知
    易科罰金之折算標準。
據上論斷，應依刑事訴訟法第二百九十九條第一項前段，刑法第
二十八條、第三百三十九條第三項、第一項、第二十六條前段、
第四十一條第一項前段，罰金罰鍰提高標準條例第一條前段、第
二條，判決如主文。
本案經檢察官張書華到庭執行職務
中　　華　　民　　國　　94　　年　　11　　月　　23　　日
　　　　　　　　　刑事第四庭    審判長法　官　劉慧芬
                                      法  官  李桂英
                                      法  官  黎惠萍
上正本證明與原本無異。
如不服本判決，應於判決送達後10日內向本院提出上訴狀（應抄
附繕本）。告訴人或被害人如對於本判決不服者，應具備理由請
求檢察官上訴，其上訴期間之計算係以檢察官收受判決正本之日
期為準。
                                      書記官  楊麗娟
中　　華　　民　　國　　94　　年　　11　　月　　23　　日
附錄本案論罪科刑法條全文
刑法第三百三十九條第三項、第一項
中華民國刑法第三百三十九條
(普通詐欺罪)
意圖為自己或第三人不法之所有，以詐術使人將本人或第三人之
物交付者，處五年以下有期徒刑、拘役或科或併科一千元以下罰
金。
以前項方法得財產上不法之利益或使第三人得之者，亦同。
前二項之未遂犯罰之。
